臺灣澎湖地方法院民事判決　　　　　　　 110年度訴字第37號
原　　　告　吳志強　
訴訟代理人　張清雄律師
　　　　　　吳葉素惠
被　　　告　吳文禮　
上列當事人間請求拆屋還地事件，本院於110 年10月19日言詞辯
論終結，判決如下：
    主  文
被告應將坐落澎湖縣○○市○○段○○○地號土地，如附圖所示
Ａ、Ｂ部分，面積分別為七十點五二、三十五點九七平方公尺之
地上物拆除，並將該部分土地返還原告。
訴訟費用由被告負擔。
    事實及理由
一、原告主張：澎湖縣○○市○○段000 地號土地（下稱系爭土
    地）為原告所有，詎被告未經原告同意，無權占有系爭土地
    如附圖所示斜線Ａ、Ｂ部分，面積分別為70.52 、35.97 平
    方公尺之範圍，並搭蓋水泥、鐵皮構造物( 下稱系爭地上物
    ) ，為此，爰依民法第767 條第1 項之規定，請求被告拆除
    ，並將該部分土地返還原告等語。並聲明：如主文第一項所
    示。
二、被告則以：原告應該把我旁邊的馬公市○○段00000 地號土
    地買下來，且要自行負擔拆除地上物的費用；另外，雙方都
    是親戚，應該本於互惠，我願意以新臺幣120 萬元把土地賣
    給原告等語，資為抗辯。並聲明：原告之訴駁回。
三、得心證之理由：
  ㈠按當事人主張有利於己之事實者，就其事實有舉證之責任，
    民事訴訟法第277 條前段定有明文。而以無權占有為原因，
    請求返還土地者，占有人對土地所有權存在之事實無爭執，
    而僅以非無權占有為抗辯者，土地所有權人對其土地被無權
    占有之事實無舉證責任，占有人自應就其取得占有係有正當
    權源之事實證明之( 最高法院85年度台上字第1120號、88年
    度台上第1164號判決要旨參照) 。本件原告主張系爭土地為
    原告所有，而系爭地上物為被告所有，有系爭土地登記謄本
    、澎湖縣○○市○○段000 ○號建物謄本在卷( 本院卷第21
    、23頁) ；又系爭地上物確有占用系爭土地如附圖所示斜線
    Ａ部分，有勘驗筆錄、現場照片及澎湖縣澎湖地政事務所
    110 年9 月9 日澎地所測字第1100102185號函檢附之土地複
    丈成果圖在卷可稽（見本院卷第131 至153 頁），揆諸上開
    說明，則被告自應就其占有系爭土地有正當權源一事負舉證
    之責。惟被告既未舉證證明有何合法占用系爭土地之正當權
    源，自無從肯認其占有之正當權源存在。
  ㈡再按所有人對於無權占有或侵奪其所有物者，得請求返還之
    。對於妨害其所有權者，得請求除去之。有妨害其所有權之
    虞者，得請求防止之，民法第767 條第1 項定有明文。查本
    件被告所有之系爭地上物既無權占有系爭土地，業如前述，
    從而，原告依據民法第767 條第1 項之規定，請求被告將系
    爭土地上如附圖所示Ａ、Ｂ部分之地上物拆除，並將該部分
    土地返還原告，為有理由，應予准許。至於被告抗辯：原告
    應該把四維段163-1 地號土地買下來，且要自行負擔拆除地
    上物的費用等問題，此僅係往後兩造協議如何履行本案之問
    題，與原告得依民法之規定，請求被告拆除地上物返還土地
    無涉。
四、綜上所述，原告依民法第767條第1項規定，請求被告應將系
    爭土地如附圖所示Ａ、Ｂ部分，面積為70.52 、35.97 平方
    公尺之地上物拆除，並將該部分土地返還原告，為有理由，
    應予准許。
五、本件事證已臻明確，兩造其餘攻擊防禦方法及所提之證據，
    經核與判決之結果不生影響，爰不逐一論述，附此敘明。
六、訴訟費用負擔之依據：民事訴訟法第78條。
中    華    民    國    110    年   11    月     2    日
                  民事庭  法  官  王政揚
以上正本證明與原本無異。
如對本判決上訴，應於收受判決送達後20日內向本院提出上訴狀
（須附繕本）並繳納上訴費用。
中    華    民    國    110   年    11    月     2    日
                          書記官  莊茹茵